【裁判字號】    89,基簡,323
【裁判日期】    891130
【裁判案由】    損害賠償
【裁判全文】
臺灣基隆地方法院宣示判決筆錄    八十九年度基簡字第三二三號
    原      告  欣隆天然氣股份有限公司
    法定代理人  丙○○
    訴訟代理人  甲○○
    被      告  自來水公司北區工程處第一工務所
                            設.
    法定代理人  乙○○      住.
    被      告  許清波即兆民工程行
                            住.
右當事人間八十九年度基簡字第三二三號損害賠償事件於中華民國八十九年十一月三
十日下午四時０分在本院民事第七法庭公開宣示判決出席職員如左：
                法      官  徐世禎
                法院書記官  王靜敏
                通      譯  楊孝龍
朗讀案由兩造均未到
法官朗讀主文宣示判決，並諭知將判決主文、所裁判之訴訟標的及其理由要領，記載
於後：
    主    文
被告許清波應給付原告新台幣捌萬參仟玖佰參拾肆元，及其中新台幣貳萬捌仟零柒拾
貳元、陸仟陸佰柒拾貳元、貳萬肆仟參佰陸拾玖元、壹萬肆仟伍佰捌拾玖元、壹萬零
貳佰參拾貳元分別自民國八十八年十一月二日、八十八年十二月二十六日、八十八年
十二月三十日、八十八年十二月三十日、八十九年四月三日起均至清償日止按年息百
分之五計算之利息。
原告其餘之訴駁回。
訴訟費用由被告許清波負擔百分之四十三，餘由原告負擔。
本判決第一項於原告以新臺幣肆萬貳仟元為被告許清波供擔保後，得假執行。
原告其餘假執行之聲請駁回。
    理由要領
一、本件原告主張：被告許清波即兆民工程行於民國八十八年十一月間起，承攬被告
    自來水公司北區工程處第一工務所發包之「新山水庫加高增設鍊瑪溪導管工程」
    (下稱自來水導管工程)，於民國八十八年十一月二日、八十八年十二月二十六日
    、八十八年十二月三十日  (二次)、八十九年四月三日，分別在基隆市○○○路
    一二九巷巷口、基金一路一三三之四號前、基金一路一三一號前、基金一路一三
    一之十三號、武隆街一八九號前等五處施工，竟連續五次挖損原告埋設在上開五
    處路段之中壓ＰＥ管，經原告派員緊急搶修，該五次經派員修復所需之搶修作業
    材料、搶修人員工資、機工具搬運費用，及天然氣耗損、營業利益損失等分別為
    二萬八千零七十二元、六千六百七十二元、二萬四千三百六十九元、一萬四千五
    百八十九元、一萬零二百三十二元，總計所受損害及所失利益為八萬三千九百三
    十四元；另原告於民國七十七年八月二十日埋設於基隆市○○○路一三五巷巷口
    一二五ＭＭＰＥ管，突然於八十八年十二月二十三日下午三時許，發生瓦斯管線
    漏氣，造成車輛燒燬，經原告開挖發現係肇因於被告許清波於八十八年十二月三
    日埋設φ一二００水管穿越原告中壓ＰＥ管時，管溝掏空，回填不實，至遭重壓
    後，接頭鬆脫，致大量瓦斯由管內洩出，原告已賠償遭燒燬車輛七萬元，及派員
    修復所需之工程施用費、材料、氣量損耗等為四萬零九百四十八元，總計十一萬
    零九百四十八元。被告許清波因施工不慎挖損瓦斯管線致不法侵害原告之權利，
    依法應負損害賠償責任，而被告自來水公司北區工程處第一工務所為前揭工程之
    定作人，就地底管線位置及施工方式，竟未能適當之指示、監督，顯有過失，依
    法應與被告許清波負連帶損害賠償責任，為此本於侵權行為之法律關係訴請被告
    二人連帶賠償一十九萬四千八百八十二元，及分別自侵權行為之日起至清償日止
    之法定遲延利息等語，並據提出被告許清波不爭之欣隆天然氣股份有限公司管線
    工程搶修費用明細表一件、八十八年十一月二日、八十八年十二月二十六日、八
    十八年十二月三十日、八十八年十二月三十日、八十九年四月三日管線受損搶修
    費用表、工務部搶修工程材料及施工費用明細表、管線遭外力破壞而停氣索賠明
    細表、管線受損會勘簽認單各五件等件及被告有所爭執之管線工程搶修費用明細
    表、協議書、照片三張、七十七年八月十六日、十七日監工日報為證。
二、被告許清波對其於民國八十八年十一月二日、八十八年十二月二十六日、八十八
    年十二月三十日  (二次)、八十九年四月三日，分別在基隆市○○○路一二九巷
    巷口、基金一路一三三之四號前、基金一路一三一號前、基金一路一三一之十三
    號、武隆街一八九號前等五處施工，連續五次挖損原告埋設在上開五處路段之中
    壓ＰＥ管，該五次經原告派員修復所需之搶修作業材料、搶修人員工資、機工具
    搬運費用，及天然氣耗損、營業利益損失等分別為二萬八千零七十二元、六千六
    百七十二元、二萬四千三百六十九元、一萬四千五百八十九元、一萬零二百三十
    二元，總計所受損害及所失利益為八萬三千九百三十四元之情並不爭執 (被告許
    清波原對於原告「天然氣耗損」一項之計算金額認為估價過高，原告陳稱係以三
    十分鐘為計算基準，其實實際洩氣之時間超過三十分鐘以上，經本院函請原告查
    報該五次洩氣之實際洩氣至關閉瓦斯之時間？據復以：該五次之洩氣時間分別為
    四十五分鐘、四十五分鐘、四十五分鐘、四十六分鐘、四十八分鐘等語，有原告
    八十九年十一月六日八九基然工供字第四二七號函一紙在卷可稽，本院提示該函
    ，被告許清波表示無意見而對「天然氣耗損」一項不爭執) ，自堪信原告就此部
    分之主張為真實，從而原告本於侵權行為之法律關係訴請被告許清波賠償八萬三
    千九百三十四元及分別自侵權行為之日起至清償日止之法定遲延利息，即為有理
    由，應予准許。
三、原告又主張原告於民國七十七年八月二十日埋設在基隆市○○○路一三五巷巷口
    一二五ＭＭＰＥ管，突然於八十八年十二月二十三日下午三時許，發生瓦斯管線
    漏氣，造成車輛燒燬，經原告開挖發現係肇因於被告許清波於八十八年十二月三
    日埋設φ一二００水管穿越原告中壓ＰＥ管時，管溝掏空，回填不實，至遭重壓
    後，接頭鬆脫，致大量瓦斯由管內洩出，原告已賠償遭燒燬車輛七萬元，及派員
    修復所需之工程施用費、材料、氣量損耗等為四萬零九百四十八元，總計十一萬
    零九百四十八元一節。被告許清波否認八十八年十二月二十三日下午三時許，原
    告埋設在基隆市○○○路一三五巷巷口之一二五ＭＭＰＥ管接頭鬆脫導致洩氣與
    其施工有任何因果關係，辯稱：我承做的自來水導管工程係在八十八年十二月間
    結束，而本次洩氣係在我施工完畢後之二、三十日後始發生，怎能說是我施工之
    緣故，而且我曾經要求原告將本次洩氣之原因送請專業機構鑑定，原告亦未送請
    鑑定，憑僅事後拍攝之三張瓦斯管線接頭鬆脫之照片，又如何能夠證明與我施工
    有何因果關係，本次洩氣與我無涉等語。按當事人主張有利於已之事實者，就其
    事實有舉證之責任，民事訴訟法第二百七十七條定有明文，次按因故意或過失不
    法侵害他人之權利者，通說認其成立要件須具備有六：須有加害行為、行為須不
    法、須侵害他人之權利，須致生損害，須有責任能力、須有故意或過失，前四項
    為該行為之狀態及其所造成結果之問題，屬客觀要件，後二項乃行為人本身主觀
    方面的問題，屬主觀要件，被告許清波既否認該次洩氣與其施工有何因果關係，
    則原告自應就被告許清波之施工行為與原告損害間具有相當因果關係負其舉證責
    任，茲檢視原告所提出之證據即瓦斯管線接頭鬆脫之照片三張以證明瓦斯管線接
    頭鬆脫、七十七年八月十六日、十七日監工日報以證明瓦斯管線埋設品質及施工
    品質良好。然觀諸七十七年八月十六日、十七日之監工日報僅能證明原告確於七
    十七年八月十六日、十七日在該址埋設管線，尚難以該監工日報證明其瓦斯管線
    施工品質良好，不可能發生管線接頭鬆脫之情形，況且該瓦斯管線埋設時間距案
    發已有十餘年，縱然施工品質良好，因管線長期埋設地下，歷經十餘年之不同單
    位施工開挖、地層溫度變化、濕度高低、地層移動等因素亦有可能產生管線接頭
    鬆脫之情形，又觀諸照片三張，瓦斯管線接頭確有鬆脫，其周遭並無任何土壤被
    覆，而屬懸空，然修復工人在搶修開挖時有無碰觸管線，是否為儘速找出洩氣點
    而將周遭土壤挖空，以致形成照片所示瓦斯管線懸空之情形，凡此均有疑義，因
    此亦尚難以此遽認被告許清波於開挖馬路埋設自來水管後回填不實，以致瓦斯管
    線接頭鬆脫，又原告始終未聲請本院委託專業鑑定機構鑑定本次洩氣之成因，且
    該次之搶修過程並未有全程錄影或紀錄，且已回復原狀，原告僅有者僅為前開三
    張照片，專業鑑定機構能否僅依該三張照片而鑑定本次洩氣成因亦有疑義，是原
    告就本次洩氣所造成之損害與被告許清波之施工行為間有何相當因果關係，未能
    舉證以實其說，是原告此部分之主張尚難信為真實，從而本於侵權行為之法律關
    係訴請被告許清波賠償本次洩氣所受之損害及所失之利益為十一萬零九百四十八
    元，及其法定遲延利息，為無理由，礙難照准。
四、原告另主張被告許清波因施工不慎挖損瓦斯管線致不法侵害原告之權利，依法應
    負損害賠償責任，而被告自來水公司北區工程處第一工務所為自來水導管工程之
    定作人，就地底管線位置及施工方式，竟未能適當之指示、監督，顯有過失，依
    法應與被告許清波負連帶損害賠償責任等語，被告自來水公司北區工程處第一工
    務所否認定作或指示有何過失，辯稱：我們在開工前有向原告索取埋設瓦斯管線
    位置圖後即交與被告許清波，被告許清波既已明瞭原告瓦斯管線埋設之位置，則
    其施工時挖損瓦斯管線，純係其施工行為本身不當，我們在定作或指示並無任何
    過失，自毋庸連帶負損害賠償責任等語。按當事人主張有利於己之事實，就其事
    實有舉證之責，民事訴訟法第二百七十七條定有明文，又承攬人因執行承攬事項
    ，不法侵害他人之權利者，定作人不負損害賠償責任，但定作人於定作或指示有
    過失者不在此限，民法第一百八十九條亦有明文。本件被告自來水公司北區工程
    處第一工務所雖為本件自來水導管工程之定作人，然實際上並無施工之行為，是
    以除其對承攬人即被告許清波執行承攬事項之定作或指示有過失致原告受損害外
    ，就承攬人執行承攬事項所致原告之損害，被告自來水公司北區工程處第一工務
    所並無須負侵權行為之責任，本件原告、被告許清波對於被告自來水公司北區工
    程處第一工務所確有向其索取埋設瓦斯管線位置圖並交付與被告許清波之情均不
    爭執，原告又始終未能舉證證明被告自來水公司北區工程處第一工務所就本件自
    來水導管工程對承攬人即被告許清波之定作或指示上有何過失，依上開規定，原
    告主張被告自來水公司北區工程處第一工務所應負共同侵權行為責任，顯屬無據
    。
五、原告陳明願供擔保，請准宣告假執行，就原告勝訴部分經審核並無不合，爰酌定
    相當之擔保金額，併准許之。原告之訴駁回部分，其假執行之聲請已失所附麗應
    併駁回之。
中      華      民      國    八十九    年      十一      月    三十    日
~B臺灣基隆地方法院基隆簡易庭
~B        法院書記官  王靜敏
~B        法      官  徐世禎
右正本證明與原本無異。
本筆錄正本之送達，與判決正本之送達，有同一效力。
對於本件判決如有不服，應於收受送達後二十日內向本院提出上訴書狀，上訴於本院
合議庭，並按他造當事人之人數附具繕本。
中      華      民      國    八十九    年      十二      月     二     日
~B        法院書記官  王靜敏


司法院資訊處製作；財團法人民間司法改革基金會備份。
